臺灣高等法院民事裁定　　　　　　　　　 96年度抗字第608號
抗　告　人　甲○○兼王慶承受.
　　　　　　　　　　　　樓
　　　　　　己○○
　　　　　　庚○○○
　　　　　　丙○○
　　　　　　丁○○○
　　　　　　壬○○兼蘇春長承.
　　　　　　戊○○兼蘇春長承.
　　　　　　癸○○即蘇春長承.
　　　　　　辛○○即蘇春長承.
抗告人因與相對人乙○○等間請求損害賠償事件，對於中華民國
95年3月2日臺灣士林地方法院81年度重訴字第101號裁定提起抗
告，本院裁定如下：
    主  文
抗告駁回。
抗告程序費用由抗告人負擔。
    理  由
一本件抗告意旨略以：抗告人壬○○、己○○、丙○○被控結夥
  強劫及殺人等案件，雖經三審判決定讞，但經本院刑事庭裁定
  准許開始再審，迄今仍以92年度矚再更(一)字第1號案件審理中
  。而刑事訴訟程序經長時間調查所得之證據資料至為繁夥，如
  再開啟本件民事訴訟程序，循刑事訴訟程序重複為調查，將浪
  費司法資源；而如欲使用刑事訴訟之證據資料，勢必待刑事訴
  訟程序終結後始能借調，將使民事訴訟程序受到延滯。乃原審
  竟遽將原停止訴訟程序之裁定予以撤銷，應無必要性，即有未
  洽。爰提起抗告，求為廢棄原裁定云云。
二按附帶民事訴訟經移送民事庭後，即屬獨立民事訴訟，其移送
  後之訴訟程序，應適用民事訴訟法，刑事訴訟所調查之證據，
  及刑事訴訟判決所認定之事實，並非當然有拘束民事訴訟之效
  力。又民事訴訟法第一百八十三條規定：「訴訟中有犯罪嫌疑
  牽涉其裁判者，法院得在刑事訴訟終結前以裁定停止訴訟程序
  」。所謂訴訟中有犯罪嫌疑牽涉其裁判，係指在民事訴訟繫屬
  中，當事人或第三人涉有犯罪嫌疑，足以影響民事訴訟之裁判
  ，非俟刑事訴訟解決，民事法院即無從或難於判斷者而言，例
  如當事人或第三人於民事訴訟繫屬中涉有偽造文書、證人偽證
  、鑑定人為不實之鑑定等罪嫌，始足當之。最高法院分別著有
  79年台抗字第218號、43年台上字第9號判例。是以當事人在民
  事訴訟繫屬「以前」有犯罪行為，縱牽涉其裁判，亦不在同條
  所定得裁定停止訴訟程序之列。
三原審法院前以抗告人壬○○、己○○、丙○○涉有盜匪等犯罪
  嫌疑，於民國90年6月14日裁定本件訴訟於本院89年度再審第4
  號刑事訴訟程序終結前，停止程序之進行。惟抗告人壬○○、
  己○○、丙○○並非在本件民事訴訟繫屬中涉有前述犯罪嫌疑
  ，且民事法院得獨立審判，不受刑事判決認定事實之拘束，揆
  諸前揭判例意旨，當不得於刑事訴訟終結前停止民事訴訟程序
  。則原審法院因見前述停止民事訴訟程序之裁定尚有未合，乃
  據民事訴訟法第186條之規定，依職權予以撤銷，於法洵無違
  誤。至抗告人所稱：再開啟本件民事訴訟程序，循刑事訴訟程
  序重複為調查，將浪費司法資源；而如欲使用刑事訴訟之證據
  資料，勢必待刑事訴訟程序終結後始能借調，將使民事訴訟程
  序受到延滯等語，固非全然無據，然依前述判例意旨，尚難據
  此即謂原裁定為不當，且倘兩造當事人能就與判斷本件侵權行
  為損害賠償請求有無理由之爭點之一，即侵權行為事實之有無
  ，達成以刑事訴訟認定之犯罪事實為據之爭點簡化協議（即刑
  事部分有罪，民事部分即構成侵權行為，至賠償金額多寡、有
  無其他免責或減少賠償責任事由等項，另由民事訴訟法院認定
  ；刑事部分無罪，即不構成侵權行為，被告即不需負損害賠償
  責任），依民事訴訟法第270條之1第3項之規定，對兩造及法
  院均有一定之拘束力，仍得防免上述訴訟不經濟之情事發生，
  附此敘明。
四據上論結，本件抗告為無理由，爰裁定如主文。
中　　華　　民　　國　　96　　年　　5 　　月　　3 　　日
                    民事第十六庭
                        審判長法　官  沈方維
                              法　官  張競文
                              法　官  呂淑玲
正本係照原本作成。
本裁定除以適用法規顯有錯誤為理由，並經本院許可外，不得再
抗告。如提起再抗告，應於收受後10日內委任律師為訴訟代理人
向本院提出再抗告狀。並繳納再抗告費新台幣１千元。
中　　華　　民　　國　　96　　年　　5 　　月　　4 　　日
　　　　　　　　　            書記官  鄭麗兒
